---
title: "Lista 2"
author: "Marcelo Saito"
date: "`r format(Sys.time(), '%d %B, %Y')`"
output:
  pdf_document: default
---
# carregando pacotes

```{r message=FALSE, warning=FALSE}
library(PNADcIBGE)
library(tidyverse)
library(tidylog)
library(ggplot2)
```

# 1  

```{r message=FALSE, warning=FALSE}

data <- get_pnadc(year=2017,
quarter=4,
selected=FALSE,
vars=c("Ano", "Trimestre", "UF", "V2007", "VD4020", "VD4035"),
design=FALSE,
savedir=tempdir())

data <- data %>%
select(Ano, Trimestre, UF, V2007, VD4020, VD4035)

data <- data %>%
rename(Sexo = V2007,
Renda = VD4020,
Horas_trabalhadas = VD4035)

```
# 2 Calcule:  

## i) Renda Média;  

```{r message=FALSE, warning=FALSE}
renda_media <- data %>% 
  summarise(renda_media = mean(Renda, na.rm = TRUE))

print(renda_media)

```


## ii) Variância da renda;  

```{r message=FALSE, warning=FALSE}
var_renda <- data %>% 
  summarise(var_renda = var(Renda, na.rm = TRUE))

print(var_renda)
```




## iii) Renda média dos homens e das mulheres;  

```{r message=FALSE, warning=FALSE}
renda_media_h <- data %>% 
  filter(Sexo == "Homem") %>% 
  summarise(renda_media_h = mean(Renda, na.rm = TRUE))

print(renda_media_h)

renda_media_m <- data %>% 
  filter(Sexo == "Mulher") %>% 
  summarise(renda_media_m = mean(Renda, na.rm = TRUE))

print(renda_media_m)
  
  
```

## iv) a renda média em cada estado brasileiro;

```{r}
renda_media_estado <- data %>% 
  group_by(UF) %>% 
  summarise(renda_media_estado = mean(Renda, na.rm = TRUE))

print(renda_media_estado)
```


## v) Covariância entre a renda e o número de horas trabalhadas;    

```{r message=FALSE, warning=FALSE}
cov_renda_h <- data %>% 
  summarise(covariancia = cov(Horas_trabalhadas, Renda, use = "pairwise.complete.obs"))

print(cov_renda_h)
```


# 3 Exemplifique a veracidade da equação, considerando X = Renda, Y = Horas trabalhadas, a = 2 e b = 3.  
$$ E[aX + bY] = a * E[X] + b * E[Y]$$  

## resolução:  

```{r message=FALSE, warning=FALSE}

a <- 2

b <- 3

e_x <- data %>% 
  summarise(media = mean(Renda, na.rm = TRUE))

e_y <- data %>% 
  summarise(media = mean(Horas_trabalhadas, na.rm = TRUE))

l_e <- data %>% 
  summarise(esquerdo = mean(a * Renda + b * Horas_trabalhadas, na.rm = TRUE))

l_d <- a * e_x + b * e_y

l_e == l_d

print(l_e)

print(l_d)
  
```

# 4 Apresente um gráfico que permita visualização adequada da média da renda por estado brasileiro e sexo.  

## resolução:  


```{r message=FALSE, warning=FALSE}
renda_uf_sexo <- data %>% 
  aggregate(Renda ~ UF + Sexo, FUN = mean)
  
ggplot(renda_uf_sexo, aes(x = UF, y = Renda, fill = Sexo)) +
  geom_bar(stat = "summary", position = "dodge")+ 
  theme(axis.text.x = element_text(angle = 45, hjust = 1))

  
```

# 5 Agora trabalharemos explicitamente com a esperança condicional. Note que essa lógica estava implícita nas questóes anteriores. Assuma duas variáveis aleatórias, X e Y, tais que X = renda e Y = horas trabalhadas. Calcule:  


$$ E[X|10 \leq Y \leq 20] $$  



```{r message=FALSE, warning=FALSE}
e_xtalq_10y20 <- data %>% 
  filter(Horas_trabalhadas >= 10 & Horas_trabalhadas <= 20) %>% 
  summarise(media = mean(Renda, na.rm = TRUE))

print(e_xtalq_10y20)
```  



$$ E[X|Y \geq 20] $$  


```{r message=FALSE, warning=FALSE}
e_xtalq_ymaior20 <- data %>% 
  filter(Horas_trabalhadas >= 20) %>% 
  summarise(media = mean(Renda, na.rm = TRUE))

print(e_xtalq_ymaior20)
```

# 6 Para os itens seguintes (i a iv), remova todas as observações cuja renda seja superior a 10.000 reais.

## i) apresente um gráfico de dispersão da variável renda. Interprete;  

```{r message=FALSE, warning=FALSE}
renda_10k <- data %>% 
  filter(Renda <= 10000)

# ggplot(renda_10k, aes(x = Renda , y = Horas_trabalhadas)) +
#   geom_point()

ggplot(renda_10k, aes(x = Renda)) +
geom_density(fill = "blue", alpha = 0.5) +
labs(title = "Gráfico de Densidade da da Renda",
x = "Renda",
y = "Densidade")
```

## ii) qual é a probabilidade de que, ao retirarmos aleatoriamente uma observação (um indivíduo) dessa base de dados, sua renda esteja entre 1000 e 2000 reais? Apenas para propósitos didáticos, ignore o erro amostral e trate a sua base de dados como uma população (não faça isso em sua pesquisa);  

```{r message=FALSE, warning=FALSE}
intervalo_1k_2k <- data %>% 
  filter(Renda >= 1000 & Renda <= 2000) %>% 
  nrow()  
  

total10k <- renda_10k %>% 
  nrow()

p <- round(intervalo_1k_2k/total10k * 100, 2)

print(p)
```


## iii) apresente um gráfico de dispersão da renda dado que as horas trabalhadas (Y) sejam menores ou iguais a 20;  

```{r message=FALSE, warning=FALSE}
h_menorigual_20 <- data %>% 
  filter(Horas_trabalhadas <= 20)

# ggplot(h_menorigual_20, aes(x = Renda, y = Horas_trabalhadas)) +
#   geom_point()

ggplot(h_menorigual_20, aes(x = Renda)) +
geom_density(fill = "blue", alpha = 0.5) +
labs(title = "Gráfico de Densidade da Renda",
x = "Renda",
y = "Densidade")
```


## iv) calcule:    

$$ P(1000 < X < 2000|Y \leq 20) $$    


```{r message=FALSE, warning=FALSE}
x_1 <- data %>% 
  filter(Renda > 1000 & Renda <2000)

y_1 <- data %>% 
  filter(Horas_trabalhadas <= 20)


```


