---
title: "Lista 1"
author: "Marcelo Saito"
date: "`r format(Sys.time(), '%d %B, %Y')`"
output:
  pdf_document: default
 
---

# Carregando pacotes

```{r message=FALSE, warning=FALSE}

library(devtools)
library(ribge)
library(dplyr)
library(ggplot2)


```

# Baixando banco de dados

```{r}
pop2020 <- populacao_municipios(2020)

dplyr::glimpse(pop2020)

```

# 1 Qual é a unidade de análise desse banco de dados?  
  
município 
  
# 2  

## a) Quantos municípios há no estado de São Paulo?  
645  
  
## b) Qual é o menor município do estado?   
Borá  

## c) Quantos habitantes ele tem? 
838  

## resolução

```{r}

n_mun_sp <- pop2020 %>% 
  filter(uf == "SP") %>% 
  glimpse()


menor_mun_sp <- pop2020 %>% 
  filter(uf == "SP") %>% 
  select(-uf, -populacao_str) %>% 
  rename(municipio=nome_munic) %>% 
  mutate(municipio = tolower(municipio)) %>% 
  arrange(populacao) %>% 
  slice(1) %>% 
  print()
  
  
```

# 3 Para a variável 'populacao', calcule:    
## a) Média  
71766.41  

## b) Mediana  
14141  

## c) Desvio Padrão  
498489.9  

## d) Variância  
248492160624  

## Resolução

```{r}
municipios_sp <- pop2020 %>% 
  filter(uf == "SP") %>% 
  select(-uf, -populacao_str) %>% 
  rename(municipio=nome_munic) %>% 
  mutate(municipio = tolower(municipio))

media <- municipios_sp %>% 
  summarise(media_populacao = mean(populacao)) %>% 
  print()

mediana <- municipios_sp %>% 
  summarise(mediana_populacao = median(populacao)) %>% 
  print()

desvio_padrao <- municipios_sp %>% 
  summarise(sd_populacao = sd(populacao)) %>% 
  print()

variancia <- municipios_sp %>% 
  summarise(var_populacao = var(populacao)) %>% 
  print()
```

# 4  

## O que você observa?  

A maior parte dos municípios tem pouco menos de 10 mil habitantes  

## Qual a medida de tendência central mais adequada?  

Mediana  

## Resolução

```{r}
ggplot(municipios_sp , aes(x = populacao)) +
  geom_density(fill = "blue", alpha = 0.5) +
  labs(title = "Gráfico de Densidade da População dos Municípios do Estado de SP",
       x = "População",
       y = "Densidade") +
       scale_x_log10()
```

# 5  

## Quantos municipios com menos de 50 mil habitantes?  

504  

## Em comparação com o gráfico anterior, o que você observa?  

A maioria dos municipios de SP são pequenos, com menos de 50 mil habitantes.  

## Resolução  

```{r}
menos_50k_mun <- municipios_sp %>% 
  filter(populacao < 50000)
 
menos_50k_n <- menos_50k_mun %>% 
  nrow() %>% 
  print()


  ggplot(menos_50k_mun, aes(x = populacao)) +
  geom_density(fill = "blue", alpha = 0.5) +
  labs(title = "Gráfico de Densidade da População dos Municípios com menos de 50 mil habitantes - SP",
       x = "População",
       y = "Densidade")
  
```

# 6 Para esta questão, importe novamente a base de dados original (para 2020).
Calcule a média da população para cada um dos estados brasileiros e informe quais deles
possuem maior e menor populaçãao média por município.  

## Resolução

```{r}
media_estado <- pop2020 %>% 
  group_by(uf) %>% 
  summarise(media_pop = mean(populacao))


media_menor_maior <- pop2020 %>% 
  group_by(uf) %>% 
  summarise(media_pop = mean(populacao)) %>% 
  arrange(media_pop) %>% 
  slice(1, 26) %>% 
  print()
```






